臺灣高等法院刑事判決　　　　　　　 100年度上易字第1698號
上　訴　人　臺灣桃園地方法院檢察署檢察官
被　　　告　李昇鴻
上列上訴人因被告竊盜案件，不服臺灣桃園地方法院100 年度易
字第450 號，中華民國100年6月29日第一審判決（起訴案號：臺
灣桃園地方法院檢察署100 年度偵字第6048號），提起上訴，本
院判決如下：
    主  文
上訴駁回。
    事  實
一、李昇鴻前於民國（下同）96年間因竊盜案件，經臺灣桃園地
    方法院於96年4 月20日以96年度壢簡字第732 號判決判處有
    期徒刑6 月，於96年5 月29日確定，嗣經同院以96年度聲減
    字第4880號裁定減刑為有期徒刑3 月確定；繼於96年間因竊
    盜案件，經同院於96年5 月28日以96年度壢簡字第1009號判
    決判處有期徒刑3 月，於96年6 月25日確定；又於96年間因
    施用毒品案件，經同院於96年8 月23日以96年度審訴字第24
    2 號判決判處有期徒刑7 月，於96年9 月24日確定。上開3
    罪中之另1 竊盜案件嗣經同院先以96年度聲減字第9090號裁
    定減刑為有期徒刑1 月又15日後，再與其餘2 罪更定其應執
    行之刑為有期徒刑11月確定，甫於98年4 月1 日假釋付保護
    管束出監，於98年5 月25日保護管束期滿未經撤銷假釋，其
    未執行之刑以已執行論而視為執行完畢。
二、詎李昇鴻仍不知警惕，竟意圖為自己不法之所有，分別基於
    竊盜之犯意，各為如下犯行：
  (一)李昇鴻於100 年3 月5 日上午8 時30分許，行經桃園縣平鎮
    市○○街52號附近時，見車號8872-KU 號自小客貨車內安裝
    屬甲業科技工程有限公司所有、由余昆奇所管領使用之行車
    記錄器1 個，認有利可圖，竟萌歹念，基於意圖為自己不法
    所有之竊盜犯意，持其所有之螺絲起子1 把（未扣案）敲破
    上開車輛副駕駛座旁之玻璃車窗後（毀損部分未據提起告訴
    ），侵入車內竊取行車紀錄器得手，隨即迅速逃離現場。同
    日稍晚，李昇鴻便將該行車紀錄器持往桃園縣平鎮市○○路
    與新富街口附近，出售予真實姓名年籍均不詳綽號「阿源」
    之友人，獲得贓款新臺幣1 千元後花用一空。
  (二)李昇鴻於100 年3 月6 日上午6 時10分許，徒步行經桃園縣
    中壢市○○街180 號前時，見王火貴所有車牌號碼LF-3778
    號自小客貨車停放該處，因缺車代步，見該處四下無人，認
    有機可乘，乃臨時起意，意圖為自己不法之所有，基於竊盜
    之犯意，持其所撿得之不明鑰匙侵入該車後，欲再以同支鑰
    匙發動該自小貨車電門而著手竊取該車時，適有某不明女性
    路人經過停駐車旁觀看，加上李昇鴻始終無法發動該車，因
    恐事跡敗露，遂罷手逃離現場，以致並未竊取上開自小客貨
    車得逞。
  (三)李昇鴻再於100 年3 月6 日下午5 時33分許，徒步行經桃園
    縣平鎮市○○○街附近停車場前，見該處人煙罕至，臨時起
    意，持其所拾不明鑰匙1 支開啟車門，侵入趙令振所使用（
    登記所有人為翔駿國際有限公司，起訴書誤載為趙令振，應
    予更正）車牌號碼為3475-DN 號自小客貨車內後，隨即以另
    支拾得鑰匙插入駕駛座電門，將該車發動駛走而竊取得手，
    供己代步使用。
三、嗣因趙令振發覺其所使用之車號3475-DN 號自小客貨車失竊
    ，立即於100 年3 月6 日晚間9 時30分許前往桃園縣政府警
    察局平鎮分局北勢派出所報案。因趙令振表示失竊車輛配備
    有衛星定位裝置，可以確定失車目前所在位置，警方隨即依
    電腦定位指示，循線趕往桃園縣中壢市○○街518 巷巷底將
    李昇鴻及趙令振遭竊之自小客貨車一併查獲。李昇鴻見事已
    至此，遂於有偵查權之司法警察尚未察覺其竊得余昆奇所持
    用之行車紀錄器，及曾下手竊取王火貴所有之自小客貨車不
    成等犯罪前，主動向員警蘇育鋒供出該部分之竊盜犯行，始
    循線查悉上情。
四、案經桃園縣政府警察局平鎮分局報請臺灣桃園地方法院檢察
    署檢察官偵查後起訴。
    理  由
壹、證據能力之認定部分：
    按被告以外之人（包括證人、鑑定人、告訴人、被害人及共
    同被告等）於審判外之陳述雖不符刑事訴訟法第159 條之1
    至之4 等4 條之規定，而經當事人於審判程序同意作為證據
    ，法院審酌該言詞陳述或書面陳述作成時之情況，認為適當
    者，亦得為證據；當事人、代理人或辯護人於法院調查證據
    時，知有刑事訴訟法第159 條第1 項不得為證據之情形，而
    未於言詞辯論終結前聲明異議者，視為有前項之同意，同法
    第159 條之5 定有明文。立法意旨在於傳聞證據未經當事人
    之反對詰問予以核實，原則上先予排除。惟若當事人已放棄
    反對詰問權，於審判程序中表明同意該等傳聞證據可作為證
    據；或於言詞辯論終結前未聲明異議，基於尊重當事人對傳
    聞證據之處分權，及證據資料愈豐富，愈有助於真實發見之
    理念，且強化言詞辯論主義，使訴訟程序得以順暢進行，上
    開傳聞證據亦均具有證據能力。查本件下列所引用之被告以
    外之人於審判外之供述證據，因公訴人、被告及辯護人均已
    於本院審理時表示無意見（見本院卷第42頁反面至第43頁、
    第57頁反面至第59頁），且迄至言詞辯論終結前未再聲明異
    議，而本院審酌上開供述證據資料製作時之情況，無不當取
    供及證明力明顯過低之瑕疵，認以之作為證據應屬適當，故
    揆諸前開規定，認前揭證據資料應有證據能力。
貳、認定被告李昇鴻犯罪事實所憑之證據及理由：
一、上開事實，送據被告李昇鴻於警詢時、偵查中，原審及本院
    審理時供認在卷（見偵卷第11至15頁、第95至96頁、第109
    至111 頁、原審聲羈卷第16至17頁、原審卷第18至19頁、第
    32至33頁及本院卷第19頁反面、第43頁、第60頁），核與證
    人即被害人余昆奇、王火貴、趙令振分別於警詢時指訴情節
    （見偵卷第37至39頁、第35至36頁、第30至31頁、第32至34
    頁），及證人即查獲員警蘇育鋒於原審審理時具結證述情節
    互核大致相符（見原審卷第51至52頁）；此外，並有搜索扣
    押筆錄、扣押物品目錄表、扣押物品清單、贓物認領保管單
    、桃園縣政府警察局車輛尋獲電腦輸入單、刑案現場照片11
    張、監視錄影畫面翻拍照片3 張、免用發票收據等在卷（見
    偵卷第40至46頁、第47頁、第52至59頁），暨鑰匙5 支扣案
    足資佐證。被告上開自白核與事實相符，可以採信。本件事
    證已臻明確，被告犯行均堪認定，應予依法論科。
二、再按：刑法第321 條第1 項第3 款之攜帶兇器竊盜罪，係以
    行為人攜帶兇器竊盜為其加重條件，此所謂兇器，其種類並
    無限制，凡客觀上足對人之生命、身體、安全構成威脅，具
    有危險性之兇器均屬之，且祇須行竊時攜帶此種具有危險性
    之兇器為已足，並不以攜帶之初有行兇之意圖為必要。查本
    件螺絲起子雖未扣案，然其既屬金屬材質，質地堅硬，依一
    般社會通念，自足以殺傷人生命、身體之器械，而為具有危
    險性之兇器。核被告李昇鴻如犯罪事實欄二、(一)所為，係犯
    刑法第321 條第1 項第3 款之攜帶兇器加重竊盜既遂罪；就
    犯罪事實欄二、(二)所為，係犯刑法第320 條第3 項、第1 項
    之普通竊盜未遂罪；就犯罪事實欄二、(三)，係犯刑法第320
    條第1 項之普通竊盜既遂罪。被告李昇鴻基於行竊之犯意，
    以撿拾之鑰匙侵入王火貴所有自小客貨車內後，企圖發動電
    門將該車駛離，顯已著手於竊盜之犯行，僅未生竊得財物之
    結果，為未遂犯，應依刑法第25條第2 項之規定，就被告所
    為犯罪事實欄二、(二)所示部分犯行減輕其刑。又被告李昇鴻
    所犯上開3 罪，犯意各別，行為互殊，應予分論併罰。
三、另查：
  (一)被告前於96年間因竊盜案件，經臺灣桃園地方法院於96年4
    月20日以96年度壢簡字第732 號判決判處有期徒刑6 月，於
    96 年5月29日確定，嗣經同院以96年度聲減字第4880號裁定
    減刑為有期徒刑3 月確定；繼於96年間因竊盜案件，經同院
    於96年5 月28日以96年度壢簡字第1009號判決判處有期徒刑
    3 月，於96年6 月25日確定；又於96年間因施用毒品案件，
    經同院於96 年8月23日以96年度審訴字第242 號判決判處有
    期徒刑7 月，於96年9 月24日確定。上開3 罪中之另1 竊盜
    案件嗣經同院先以96年度聲減字第9090號裁定減刑為有期徒
    刑1 月又15日後，再與其餘2 罪更定其應執行之刑為有期徒
    刑11月確定，甫於98 年4月1 日縮刑期滿假釋付保護管束出
    監，於98年5 月25日保護管束期滿未經撤銷假釋，其未執行
    之刑以已執行論而視為執行完畢，有本院被告前案紀錄表在
    卷可稽。被告於有期徒刑執行完畢後5 年內故意再犯本件3
    罪，均為累犯，應依刑法第47條第1 項規定，各加重其刑。
  (二)次按對於未發覺之罪自首而接受裁判者，減輕其刑，刑法第
    62條前段定有明文，此所謂「自首」，係以犯人在犯罪未發
    覺前，向該管公務員自承犯罪，而受法律之裁判為要件，所
    謂發覺，係指有偵查犯罪職權之公務員已知悉犯罪事實與犯
    罪之人而言，所謂知悉，固非以確知其人犯罪無誤為必要，
    而於對其發生嫌疑時，即得謂為已發覺；但此項對犯人之嫌
    疑，仍須有確切之根據得為合理之可疑者，始足當之，若單
    純主觀上之懷疑，要不得謂已發生嫌疑（最高法院75年台上
    字第1634號判例、72年台上字第641 號判例參照）。申言之
    ，犯人在犯罪未被發覺前，向該管公務員自承其犯罪，即為
    已足，不以先自向該公務員告知為必要，即受追問時告知其
    犯罪，仍不失為自首（最高法院92年度台上字第487 號判決
    意旨參照）。查：
  1.證人即查獲員警蘇育鋒既於原審審理時具結明確證述：「（
    問：如何查悉被告有於100 年3 月6 日下午5 點半竊取車號
    3475-DN 自小貨車之犯行？）這台車的被害人到我們派出所
    報案，他說他所保管的公司車剛剛被偷，該車車上有裝衛星
    定位，我們有看到他跟公司的人聯絡，公司的人說公司電腦
    顯示這台失竊車輛正在行駛中，上面都有顯示路名，我們就
    循線到查獲地點中壢市○○街518 巷巷底，就看到這台失竊
    車輛，被告當時人在車上，等到被告下車，我們就上前將被
    告查獲」等語（見原審卷第51頁），堪認被告所涉如犯罪事
    實欄二、(三)所示部分犯行，因員警早已依據被害人趙令振之
    指訴及其所提供之衛星定位指示路徑，確認當時駕駛失竊車
    輛之被告有竊車之犯罪嫌疑，則被告事後縱使坦承此部分之
    犯行，至多僅屬配合查緝之行為，核與自首要件不符。
  2.次依證人蘇育鋒於原審所述：「（問：警方是如何查悉被告
    有於100 年3 月6 日上午6 時10分，竊取車號LF-3778 號自
    小客貨車未遂之犯行？）這是我們問被告有沒有再犯其他竊
    盜案件，被告自己主動告訴我們的，他也有帶我們去現場查
    看」，「（問：所以在被告自動陳述曾竊取LF-3778 號自小
    客貨車之前，你們對該部分犯行並沒有任何合理懷疑？）是
    。在被告還沒有說之前，我們不知道是他所犯」等語（見原
    審卷第51頁），顯見被告李昇鴻確係於警方尚未發覺如犯罪
    事實欄二、(二)之犯罪前，即先行主動向警方告知該部分之犯
    行，殆無疑義，是依刑法第62條前段之規定，被告自得依該
    規定減輕其刑，並依法先加重而後遞行減輕其刑。
  3.至關於被告李昇鴻所犯如事實欄二、(一)所示部分犯行，究有
    無刑法第62條前段規定之適用乙節；依證人蘇育鋒於原審證
    述：「（問：警方是如何查知被告有於100 年3 月5 日上午
    8 時30分竊取車號8872-KU 車內之行車紀錄器？）我們帶被
    告回去所裡的時候，先前受理該車行車紀錄器失竊報案的員
    警有調閱監視錄影畫面，比對特徵相符之後，就來詢問我跟
    被告該案是否是他所犯，被告就承認說是他所為」，「……
    （提示偵卷第38至39頁、第59頁，問：依據被害人余昆奇於
    警詢中之陳述，他有自警方申請調閱監視器，並且發現有1
    名犯罪嫌疑人戴鴨舌帽，穿白色上衣，灰色長褲，背著斜背
    包包出現在現場，並且需要申請鑑識，表示上開監視錄影畫
    面影像並不清楚，所以才有鑑識的必要，警方是如何確定上
    開行車紀錄器失竊的犯罪嫌疑人即為被告？）先前余昆奇到
    所報案時，我們就有調閱監視錄影畫面，並且看到有1 台嫌
    疑車子出現在案發現場。等到被告到案返所時，我們有詢問
    被告平日使用的車輛顏色跟車型，發現跟上開嫌疑車輛特徵
    相符，加上被告當時外觀跟監視錄影畫面顯示的外型相似，
    我們就懷疑余昆奇的行車紀錄器失竊案跟被告有關，才會進
    一步詢問被告……」，「……（問：所以警方就被害人余昆
    奇失竊行車紀錄器部分，是因為出現在監視錄影畫面的車輛
    特徵與被告供述之使用車輛特徵相符，另外監視錄影畫面上
    出現的人其外觀、體型與被告相似，所以才會進一步懷疑被
    告確有竊取余昆奇的行車紀錄器？）是」等語（見原審卷第
    51頁），堪認當初警方之所以懷疑被告涉嫌行竊被害人余昆
    奇之行車紀錄器，實僅係出於被告於警詢時所述平日使用所
    之車輛顏色、車型，與余昆奇遭竊行車紀錄器之監視錄影畫
    面所顯示之車輛特徵相符，另由被告之外觀、體型認與該監
    視錄影畫面所出現之嫌疑人相似而已，此外，則別無其他確
    切之憑據。再參諸證人即被害人余昆奇於警詢時供述：我有
    請警方調閱現場附近的監視器，拍到1 個可疑的犯罪嫌疑人
    ，戴著鴨舌帽、白色上衣、灰色長褲、揹斜背包包，上開監
    視錄影畫面有送請鑑識之需要等語（見偵卷第38至39頁），
    及證人即查獲員警蘇育鋒於原審所述查獲時，被告身穿紅色
    外套，伊並不清楚被告當時有無背包包或戴帽子等語（見原
    審卷第51頁）參互以觀，顯見被告於為警查獲當時之衣著，
    與行竊余昆奇所持有財物時並不相同。且依前揭監視錄影畫
    面翻拍照片（見偵卷第59頁），其中人像之臉部模糊不明，
    並無法確定照片中人即為被告。是被告該部分之犯行，縱係
    事後於接受警方追問時始坦白犯罪，應認仍與刑法第62條前
    段之規定相符，而得依法先加重而後減輕其刑。
  (三)按有犯罪之習慣或因遊蕩或懶惰成習而犯罪者，於刑之執行
    前，令入勞動場所，強制工作；前項之處分期間為3 年。但
    執行滿1 年6 月後，認無繼續執行之必要者，法院得免其處
    分之執行，刑法第90條著有明文。且按刑法上規定之犯罪習
    慣，係指犯罪已成為日常之慣性行為，而竊盜犯有無犯罪習
    慣，固為事實審法院之職權，但行為人之犯罪成為習慣，在
    客觀上有於較長之一段時間內反覆為多次犯罪行為之情狀，
    是以犯罪之次數多寡及犯罪時間之長短，應為認定有無犯罪
    習慣之重要因素，事實審法院在認定行為人有無犯罪習慣時
    ，對行為人犯罪之次數及賡續之時間等情況，如未以之作為
    認定之依據，則其職權之行使，難謂適法（最高法院79年度
    台上字第4255號、73年度台上字第981 號判決參照）。又按
    刑法上之習慣犯，與累犯、連續犯之性質有別，必須有具體
    之事實，足資證明行為人有犯罪之惡習及慣行，始有習慣犯
    規定之適用，並非一有累犯或連續犯之情形，即可認為有犯
    罪之習慣（最高法院54年度台上字第3041號判決要旨參照）
    。再按保安處分係對受處分人將來之危險性所為拘束其身體
    、自由等之處置，以達教化與治療之目的，為刑罰之補充制
    度。我國現行刑法採刑罰與保安處分雙軌制，係在維持行為
    責任之刑罰原則下，為協助行為人再社會化之功能，以及改
    善行為人潛在之危險性格，期能達成根治犯罪原因、預防犯
    罪之特別目的。然因保安處分之措施亦含社會隔離、拘束身
    體自由之性質，其限制人民之權利，實與刑罰同，本諸法治
    國家保障人權之原理及刑法之保護作用，保安處分之宣告，
    亦須本諸比例原則，使與行為人所為行為之嚴重性、行為人
    所表現之危險性，及對於行為人未來行為之期待性相當。而
    保安處分中之強制工作，旨在對於嚴重職業性犯罪及欠缺正
    確工作觀念或無正當工作因而犯罪者，強制其從事勞動，學
    習一技之長及正確之謀生觀念，使其日後重返社會，能適應
    社會生活，期以達成刑法教化、矯治之目的（司法院大法官
    會議釋字第471 號解釋暨理由書、釋字第528 號解釋及最高
    法院91年度臺上字第4625號判決意旨參照）。揆諸上揭解釋
    及判決意旨，因保安處分實質上具有刑罰之性質，故其宣告
    應符合比例原則，法院應審酌行為人所為行為之嚴重性、行
    為人所表現之危險性及對於行為人未來行為之期待性，決定
    應否令入勞動處所強制工作。況改正被告竊盜犯行之有效方
    法，在於提供適當之更生保護、就業機會及社會扶助等，並
    非僅有執行強制工作之保安處分一途，強制工作之保安處分
    將對被告之人身自由為長期且嚴格之限制，尤應從嚴認定之
    。查本件被告於本案發生前，雖曾先後：於74年間，因竊
    盜案件，經臺灣桃園地方法院以74年度易字第1347號判決判
    處有期徒刑9 月確定；於75年間，因肅清煙毒條例案件，
    經臺灣臺北地方法院以75年度訴字第42號判決判處有期徒刑
    3 年6 月，嗣經本院以75年度上訴字第1911號判決上訴駁回
    確定；於75年間，因竊盜案件，經臺灣桃園地方法院以75
    年度易字第530 號判決應執行有期徒刑3 年確定；於79年
    間，因竊盜案件，經臺灣桃園地方法院以79年度易字第887
    號判決判處有期徒刑4 年，刑前強制工作3 年，經本院以79
    年度上易字第3719號判決駁回上訴確定；於84年間，因肅
    清煙毒條例案件，經臺灣桃園地方法院以84年度訴字第150
    號判決判處有期徒刑3 年8 月、4 月，應執行有期徒刑3 年
    10月，經本院以84年度上訴字第2698號判決駁回上訴確定；
    於85年間，因竊盜案件，經臺灣桃園地方法院以84年度訴
    字第1297號判決判處有期徒刑1 年2 月確定；於86年間，
    因肅清煙毒條例案件，經本院以86年度上訴字第6174號判決
    判處有期徒刑4 年確定；於96年間，因竊盜案件，經臺灣
    桃園地方法院以96年度壢簡字第732 號判決判處有期徒刑6
    月確定；於96年間，因竊盜案件，經臺灣桃園地方法院以
    96年度壢簡字第1009號判決判處有期徒刑3 月確定；於96
    年間，因施用毒品案件，經臺灣桃園地方法院以96年度審訴
    字第242 號判決有期徒刑7 月確定；於97年間，因施用毒
    品案件，經臺灣桃園地方法院以97年度審訴字第630 號判決
    分別判處有期徒刑7 月、4 月，應執行有期徒刑9 月確定，
    有本院被告前案紀錄表在卷足按。惟觀諸被告所犯上開案件
    ，可知其各次犯罪時間均有相當之間隔，且其最近1 次之竊
    盜犯行係於96年間所犯，被告於98年4 月1 日假釋出監後，
    逾2 年始再犯本案，被告是否習於實施竊盜之人，或前開所
    宣告之刑均無法收矯治之效，容非無疑。且被告就本案之竊
    盜手法單純，遭竊財物價值並非甚鉅，其中復有部分未遂、
    部分由被害人領回，雖被告所為應予非難，然應認尚未達嚴
    重危害社會之程度，若對被告逕為強制工作宣告，不僅無助
    於社會危險性之防堵，更恐與保安處分之立法本旨相悖，而
    終將失其宣告之意義。況被告於遭警查獲後即一再坦承犯行
    ，表示悔意，復於原審準備程序及審理時先後供認係為購買
    毒品吸食始下手行竊，平日伊有做臨時工，有時刷油漆，有
    時做板模，收入還算好，每月收入約有兩萬多元，幾年前曾
    經職訓學過電腦3D工業製圖等語（見原審卷第32頁反面至第
    33頁、第54頁，顯見被告並非貪圖逸樂、好吃懶做之徒，另
    參諸卷內事證，綜合考量被告本案竊盜犯行嚴重性、所得財
    物之價值、所表現之危險性及對其未來之期待性等情，認被
    告經本案之徒刑執行處罰後，應足以收遏止、矯治其犯罪行
    為之效果，且足以體現司法正義，並契合社會感情。檢察官
    認被告有令入勞動場所強制工作之必要，尚嫌速斷，附此敘
    明。
四、原審以被告上開犯行事證明確，適用刑法第320 條第3 項、
    第1 項、第321 條第1 項第3 款、第25條第2 項、第47條第
    1 項、第62條前段、第51條第5 款，刑法施行法第1 條之1
    第1 項等規定，並審酌被告正值壯年，僅因染吸毒惡習，無
    錢可購買毒品或缺車代步，即起意行竊之犯罪動機，所為犯
    行對社會治安之危害程度、本案犯行所得之財物價值、自警
    詢時起即一再坦認犯行之態度，再兼衡其智識程度、生活狀
    況等一切情狀，認公訴人請求量處定應執行刑為有期徒刑2
    年10月，尚嫌過重，而分別量處有期徒刑7 月、5 月、6 月
    ，並定應執行有期徒刑1 年4 月。併敘明扣案之鑰匙5 支，
    其中3 支固為被告持以行竊之物，然均非被告所有，又非違
    禁物，自無沒收之必要。至未扣案之螺絲起子1 支，雖屬被
    告所有，且為供其犯如犯罪事實欄二、(一)部分犯行所用之物
    ，然因未扣案，復無證據證明該支螺絲起子現仍存在，為免
    將來執行之困難，爰認無諭知沒收之必要。經核認事用法並
    無違誤，量刑亦屬適當。檢察官提起上訴，認：「(一)按刑法
    第62條所謂發覺，指有偵查犯罪職權之公務員已知悉犯罪事
    實與犯罪之人而言，並不以偵查犯罪之機關或人員確知其人
    犯罪無誤為必要，祇須犯罪事實，確實存在，且有確切之根
    據得為合理之可疑，而對其人發生嫌疑時，即得謂為已發覺
    。至偵查犯罪機關如何發覺事實及犯罪嫌疑人，因個案情節
    不同而異，並無一定之模式、方法或次序可循。故行為人是
    否符合自首要件，應由法院依據卷內證據資料，綜合研析判
    斷，不能以警察機關之移送書記載「自首」為斷，法院亦不
    得自行認為偵查犯罪機關應依如何之線索、資訊、方法、次
    序查詢犯罪嫌疑人，始能認定為已發覺，最高法院97年度台
    上字第6619號判決著有明文。經查，原審認警方在查緝被告
    所為起訴書犯罪事實一、(一)，欠缺確切根據，故被告於警方
    追問時坦白犯罪，仍應適用刑法第62條規定減輕其刑。然查
    ：1.參以證人即查獲警員蘇育鋒到庭證述：先前余昆奇到所
    報案時，我們就有調閱監視錄影畫面，並且看到有1 台嫌疑
    車子出現在案發現場。等到被告到案返所時，我們有詢問被
    告平日使用的車輛顏色跟車型，發現跟上開嫌疑車輛特徵相
    符，加上被告當時外觀跟監視錄影畫面顯示的外型相似，我
    們就懷疑余昆奇的行車紀錄器失竊案跟被告有關，才會進一
    步詢問被告等語，顯見查獲員警在被告自白犯罪前，依其所
    獲之證據資料以及查獲經驗研判，對被告涉案已有確切根據
    ，原審未就卷證為有無自首規定適用之判斷，而稱「此外別
    無其他確切根據」，自行判定偵查犯罪機關應該查緝犯嫌之
    方式，與上開最高法院揭示法院不得自行認為偵查犯罪機關
    應依如何之線索、資訊、方法、次序查詢犯罪嫌疑人之要旨
    相悖。2.原審另指被告在遭警查獲當時之衣著與行竊余昆奇
    所持有財物時並不相同，而認證人即查獲員警所研判被告犯
    案時之監視錄影畫面顯示外型與到所被告外型相似等情不可
    採憑。然查緝犯罪機關依其查緝經驗，從神情、態樣、肢體
    慣習、慣性等為查緝犯嫌之研判，乃屬常情，法院倘認有與
    常情不符之處本應再就查緝過程之研判深為探究，而非逕自
    以警員答稱被告於查獲時身穿紅色外套與監視錄影畫面所呈
    現犯嫌穿著白色上衣乙情即謂警員之研判不可採憑，蓋查緝
    之時間為100 年3 月6 日晚間9 時30分，犯案時間為100 年
    3 月5 日上午8 時30分，被告在此期間本可加添外套或其他
    衣物，員警之研判本非完全植基於外觀衣物，法院自外於查
    緝犯罪機關之查緝程序，自行認定查緝犯罪機關應為之查緝
    與研判方式，與最高法院上開意旨已然悖反。(二)再按量刑固
    屬法院自由裁量之職權，然仍應受比例原則等法則之拘束，
    並非可恣意為之，致礙及公平正義之維護，必須兼顧一般預
    防之普遍適應性與具體個案特別預防之妥當性，始稱相當。
    最高法院97年度台上字第89號判決闡釋甚詳。原審以被告所
    犯本案3 件竊盜案件，僅係因染吸毒惡習起意所為，及被告
    之犯後態度、所竊財物價值等，僅為應執行有期徒刑1 年4
    月之諭知。然查，被告前於96年間即先後因2 次竊盜及1 次
    毒品案件，為法院判處有期徒刑6 月、3 月、7 月，本件被
    告所犯3 罪均構成累犯，且直至言詞辯論終結之日均未曾與
    被害人達成和解，原審無視前案之量刑依據、被告屢次再犯
    之前科素行不良以及被害人之受損與獲償情形，就起訴書犯
    罪事實一、(一)部分為累犯之加重竊盜案件，原審僅論有期徒
    刑7 月、起訴書犯罪事實一、(二)部分經累犯、未遂先加後減
    僅諭知有期徒刑5 月，均較96年間之竊盜犯罪量刑更輕，未
    能罰當其罪，且未兼顧公平正義之維護，與最高法院上開所
    揭量刑之比例原則不符」，復執前詞，認被告有強制工作必
    必要，指摘原判決不當云云。惟查：(一)本件依證人即查獲員
    警蘇育鋒所述，查獲被告之初，原僅係出於被告於警詢時所
    述平日使用所之車輛顏色、車型，與余昆奇遭竊行車紀錄器
    之監視錄影畫面所顯示之車輛特徵相符，另由被告之外觀、
    體型認與該監視錄影畫面所出現之嫌疑人相似而已；且依證
    人即被害人余昆奇於警詢時所述監視器中所顯示之犯罪嫌疑
    人之特徵係「戴著鴨舌帽，穿白色上衣、灰色長褲、揹斜背
    包包」，與被告被查獲時，係穿紅色外套者，並不相符，另
    參諸前開監視錄影畫面翻拍照片，其中人像之臉部模糊不明
    ，並無法確定照片中人即為被告，此有該翻拍照片在卷可憑
    （見偵卷第59頁）；此外，則別無其他確切之憑據，迨先前
    受理余昆奇遭竊乙案之員警前來詢問被告該案是否其所為時
    ，被告始承認係其所為等情，自應認被告所犯如事實欄二、
    (一)所示部分犯行，有刑法第62條前段規定之適用。檢察官認
    該部分尚未構成自首，似嫌過苛。(二)再按刑法第57條規定，
    科刑時應以行為人之責任為基礎，並審酌一切情狀，尤應注
    意該條所列10款事項為科刑重輕之標準，而為在法定刑內量
    刑輕重之依據。又量刑之輕重，係屬事實審法院得依職權自
    由裁量之事項，苟以行為人之責任為基礎，並已斟酌刑法第
    57條各款所列情狀而未逾越法定刑度，不得遽指為不當。本
    件被告犯案時正值壯年，僅因染吸毒惡習，無錢可購買毒品
    或缺車代步，即起意行竊之犯罪動機，所為犯行對社會治安
    之危害程度、本案犯行所得之財物價值、自警詢時起即一再
    坦認犯行之態度，再兼衡其智識程度、生活狀況等一切情狀
    ，業如前述，原審認公訴人請求量處定應執行刑為有期徒刑
    2 年10月，尚嫌過重，而分別量處有期徒刑7 月、5 月、6
    月，並定應執行有期徒刑1 年4 月，顯見原審已於量刑時，
    具體審酌被告之素行、犯罪動機、手段、所生危害程度及犯
    後態度等一切情狀，始為量刑，洵屬妥當，尚無過輕情形。
    檢察官認原審僅論犯罪事實二、(一)部分有期徒刑7 月、犯罪
    事實二、(二)部分有期徒刑5 月，均較被告前於96年間所犯竊
    盜犯罪量刑更輕，未能罰當其罪，量刑顯屬過輕云云，顯未
    分別考量各該犯罪不同之情形（如被告於96年間所竊者為百
    貨公司賣場之物；本案則為行車紀錄器1 只），應無理由，
    應予駁回。
據上論斷，應依刑事訴訟法第368 條，判決如主文。
本案經檢察官田炳麟到庭執行職務。
中    華    民    國  100     年    8     月    25    日
                  刑事第十四庭審判長法  官  陳志洋
                                    法  官  遲中慧
                                    法  官  謝靜慧
以上正本證明與原本無異。
不得上訴。
                                    書記官  陳泰寧
中    華    民    國   100    年    8     月    31    日
附錄論罪科刑法條：
中華民國刑法第320條
（普通竊盜罪、竊佔罪）
意圖為自己或第三人不法之所有，而竊取他人之動產者，為竊盜
罪，處5 年以下有期徒刑、拘役或5 百元以下罰金。
意圖為自己或第三人不法之利益，而竊佔他人之不動產者，依前
項之規定處斷。
前二項之未遂犯罰之。
中華民國刑法第321條
（加重竊盜罪）
犯竊盜罪而有下列情形之一者，處 6 月以上、5 年以下有期徒
刑，得併科新臺幣 10 萬元以下罰金：
一、侵入住宅或有人居住之建築物、船艦或隱匿其內而犯之者。
二、毀越門扇、牆垣或其他安全設備而犯之者。
三、攜帶兇器而犯之者。
四、結夥三人以上而犯之者。
五、乘火災、水災或其他災害之際而犯之者。
六、在車站、埠頭、航空站或其他供水、陸、空公眾運輸之舟、
    車、航空機內而犯之者。
前項之未遂犯罰之。